【裁判字號】    96,交聲,1128
【裁判日期】    970430
【裁判案由】    聲明異議
【裁判全文】
臺灣臺南地方法院交通事件裁定        96年度交聲字第1128號
原處分機關  交通部公路總局嘉義區監理所麻豆監理站
異議人即受
處分人      甲○○
上列受處分人因違反道路交通管理處罰條例案件，對於交通部公
路總局嘉義區監理所麻豆監理站，民國96年11月28日所為之裁決
處分（處分案號：麻監裁罰字第裁75-V00000000號），聲明異議
，本院裁定如下：
      主  文
異議駁回。
      理  由
一、原處分意旨略以：異議人即受處分人甲○○（下稱異議人）
    於民國96年10月7日晚間23時59分許，駕駛車號8027-FF號小
    客車，行經屏東縣台26線省北路與恆公路口時，因「闖紅燈
    」經屏東縣警察局恆春分局車城分駐所警員 (下稱舉發機關
    ) 當場開單舉發，嗣原處分機關即交通部公路總局嘉義區監
    理所麻豆監理站，以異議人違規事實明確，依道路交通管理
    處罰條例（下稱處罰條例）第53條第1項、第63條第1項第3
    款(原處分漏載第1項第3款)及違反道路交通管理事件統一裁
    罰基準表 (以下簡稱基準表)之規定，裁處異議人罰鍰新臺
    幣（下同）2700元，並記違規點數3點等語。
二、本件聲明異議意旨略以：當時號誌燈顯示為綠色直行燈號，
    沒有紅色禁止燈號，因沒有注意有左轉專用號誌時相箭頭燈
    ，見對向車道沒有車輛通行，就打左轉方向燈直接左轉，因
    此違規事實應係處罰條例第48條第1項第2款之汽車不依標誌
    、標線、號誌指示行駛 (違規左轉)，而非第53條第1項之闖
    紅燈，為此聲明異議，請求撤銷原處分云云。
三、按汽車駕駛人，行經有燈光號誌管制之交岔路口闖紅燈者，
    處1800元以上5400元以下罰鍰；紅燈右轉者，處600元以上
    1800元以下罰鍰，並記違規點數3點，處罰條例第53條、第
    63條第1項第3款，分別定有明文。
四、本院審酌：
  (一)異議人駕駛車號8027-FF號小客車，於上述時地，經舉發機
    關以「闖紅燈」為由予以製單舉發。嗣原處分機關依處罰條
    例第53條第1項、第63條第1項第3款並參酌基準表之規定，
    裁處異議人罰鍰2700元並記違規點數3點等事實，有：
    原處分機關裁決書。
    舉發通知單。
    等件為證，且為異議人所不否認，此部份事實當可認定。
  (二)復按交岔路口准許紅燈右轉，或進行多時相號誌管制時，可
    增設箭頭綠燈，或以多向箭頭綠燈替代圓形綠燈，指示車輛
    行進方向。道路交通標誌標線號誌設置規則第213條第4款定
    有明文。又在無其他標誌、標線禁制或指示下，圓形綠燈
    表示准許車輛直行或左、右轉。箭頭綠燈表示僅准許車輛
    依箭頭指示之方向行駛。車輛面對圓形紅燈表示禁止通行
    ，不得超越停止線或進入路口。車輛面對與圓形紅燈同亮
    之箭頭綠燈時，得依箭頭綠燈之指示行進。且圓形紅燈與直
    行箭頭綠燈不得並亮。道路交通標誌標線號誌設置規則第
    206條第1款第1目、第2款第1目、第5款第1目、第5款第2目
    、第214條第1款第5目亦分別定有明文。因此交岔路口之行
    車管制號誌燈若屬多時相號誌而設有箭頭綠燈時，當車輛面
    對圓形紅燈時，除有與圓形紅燈同亮之左轉箭頭綠燈時，得
    依箭頭綠燈之指示左轉外，其他紅燈左轉行為均屬違規行為
    無疑，且圓形紅燈與直行箭頭綠燈不會同時並亮，合先敘明
    。經查：本件舉發員警柯博文於96年10月7日晚間23時59分
    許於屏東縣台26線省北路與恆公路口處，執行取締砂石車專
    案勤務時，發現異議人所駕車號8027-FF號小客車闖紅燈，
    經攔停後，當場告知駕駛人違規行為，此有舉發機關96年11
    月8日恆警交裁字第0960017575號函附卷可稽 (見本院卷第1
    1頁)，已證明異議人闖紅燈之違規行為。末按處罰條例第53
    條之規定，於94年12月28日修正公布，並自95年7月1日施行
    ，該條對於闖紅燈之處罰，增列第2項紅燈右轉之罰則。究
    其修法理由，應為紅燈右轉之違規行為，較紅燈左轉及紅燈
    直行之違規行為，所造成對於交通之危害較為輕微，故修法
    處以較低金額之罰鍰，而紅燈左轉之行為，不在其內，仍屬
    闖紅燈之違規行為，而非僅違反不依標誌、標線、號誌指示
    行駛之規定，異議人所辯顯與法文真意及常理不符。又參以
    舉發員警柯博文警員與異議人間，不僅未有任何怨隙，且係
    毫不相識之人，衡情舉發員警應無設詞攀誣，或是虛構違規
    事實以陷害異議人之理。且參以前揭公函內容，舉發員警應
    無誤看或誤為判斷之可能。何況警員執行公務時，本身即受
    有行政懲處責任之監督，故舉發員警柯博文警員所記錄舉發
    之本件違規事實，經核應無不可採信之處。
  (三)其次交通勤務警察或依法令執行交通稽查任務人員，開單舉
    發違反道路交通管理處罰條例所列之違規事實，經公路主管
    機關或警察機關所為之裁決處罰，本質上為行政處分，係公
    務員基於職務上權力，依法就特定之具體事件所為具公法上
    效果之單方行政行為，基於公務員為公法上行為具有公信力
    之原則，該行政行為當可被推定為真正，其據以依法處分之
    事實認定亦為正確無誤。此與民事訴訟法第355條第1項規定
    ：「文書，依其程式及意旨得認作公文書者，推定其為真正
    。」之情形相同。本此公信原則，立法者乃於道路交通管理
    處罰條例及高速公路交通管制規則等交通法規中制定相關規
    定，使交通勤務警察或依法令執行交通稽查任務人員，在特
    殊情形下，當場不能或不宜攔截製單舉發時，得當機處置而
    就違規事實予以逕行舉發（參見道路交通管理處罰條例第7
    條之2等規定），以達成維護交通秩序及公共安全之行政目
    的。反之，若謂公務員之一切行政行為，均需預留證據以證
    其實，則國家行政勢必窒礙難行，而且相關行政目的亦難以
    順利達成。據此，刑事訴訟法就犯罪證據有關之規定中，與
    屬行政秩序罰之交通違規裁罰本質不合之部分，自不在準用
    之列。再者，警方取締交通違規事件，其以照相、錄影、錄
    音等方式取證者，固足為違規之證明，惟警員當場舉發者，
    舉發之員警本身之目睹、耳聞，亦足為違規人違規之證明，
    非必所有之違規事件，均需有照相、錄影、錄音等科學證據
    方足為違規之證據。況警察執行勤務，事項繁瑣，且違規情
    形一過即逝，並非長期存在，何能要求警察必備有科學儀器
    取證？是本件縱無照片或錄影資料作為佐證，然異議人之違
    規行為既已有公函為證，且該函所述內容並無何矛盾或違背
    經驗法則之處，自得為本院判斷之依據。
  (四)又受處分人不服公路主管機關所為之處罰，依處罰條例第87
    條之規定向管轄地方法院聲明異議，自屬行政救濟程序，其
    舉證責任分配，應採民事訴訟上舉證責任分配原則，87年10
    月28日修正公布之行政訴訟法第136條同揭此旨，而明文規
    定準用民事訴訟法第277條舉證責任分配之原則。亦即先由
    行政機關就其如何履行相關正當法律程序，以及人民為何應
    受行政處罰之客觀違反法令行為，負證明責任。而受處罰人
    就行政機關已為相當證明之事項，亦須就其所辯，提出反證
    ，以動搖法院對其可能形成之不利心證。倘受處罰人始終未
    能提出反證，或雖提出，但所提之反證卻不足以動搖法院審
    酌行政機關所提出之相關事證後，對其所形成之不利心證評
    價，依據舉證責任分配之法則，法院仍應為受處罰人不利之
    認定。經查：異議人雖主張其係於綠色直行燈號亮起時違規
    左轉，而應適用處罰條例第48條第1項第2款處罰云云，但其
    並未提出任何積極事證供本院調查，本院亦查無任何證據足
    資證明執勤員警有捏造事實違法取締之情事存在，故其所辯
    尚非可採。因此，異議人駕駛車號8027-FF號小客車於上揭
    時地有闖紅燈之違規事實，已堪認定。
五、綜上所述，異議人於前述時、地之違規事實既可認定，原處
    分機關依處罰條例第53條第1項、第63條第1項第3款並參酌
    基準表之規定，裁處異議人罰鍰2700元並記違規點數3點，
    經核於法即無違誤，異議人異議內容，並無理由，應予駁回
    。
六、據上論斷，應依道路交通案件處理辦法第19條，裁定如主文
    。
中    華    民    國    97    年    4     月    30    日
                        交通法庭法  官  蔡直青
以上正本證明與原本無異。
如不服本裁定，應於收受送達後5日內向本院提出抗告狀。（應
附繕本）
                                書記官  劉鴻瑛
中    華    民    國    97    年    5     月    2     日


司法院資訊處製作；財團法人民間司法改革基金會備份。
